臺灣新竹地方法院刑事判決　　　　　　　94年度簡上字第39號
上　訴　人
即　被　告　丁○○原審判決誤.
上列上訴人因妨害自由等案件，不服本院新竹簡易庭於中華民國
九十四年四月八日所為之九十四年度竹簡字第二三○號第一審簡
易判決（聲請案號：臺灣新竹地方法院檢察署九十四年度偵字第
八○四號），提起上訴，經本院管轄第二審之合議庭認不宜以簡
易判決處刑，而應適用通常程序審理，並自為第一審判決如下：
    主      文
原判決撤銷。
丁○○無罪。
    理      由
一、聲請簡易判決處刑意旨略以：告訴人戊○○為被告丁○○（
    原判決誤為林瑗珠）之弟媳，被告與告訴人於民國九十三年
    十一月十四日上午十時許，在丙○○位於新竹縣新埔鎮○○
    路一五二巷十九號住處客廳內，因分配家產發生糾紛，被告
    遂在客廳內，其兄長乙○○、兄嫂己○○、弟弟林章郁等特
    定多數人在場得共見共聞之情形下，以強行脫下告訴人長褲
    ，使告訴人露出內褲之強暴方式，公然侮辱告訴人，因認被
    告觸犯刑法第三百零四條第一項之強制罪嫌及同法第三百零
    九條第二項之強暴公然侮辱罪嫌。
二、按犯罪事實應依證據認定之，無證據不得認定其犯罪事實；
    不能證明被告犯罪者，即應諭知無罪之判決；刑事訴訟法第
    一百五十四條第二項、第三百零一條第一項分別定有明文。
    又告訴人之告訴，係以使被告受刑事訴追為目的，其陳述是
    否與事實相符，仍應調查其他事實以資審認，始得為不利被
    告之認定；認定犯罪事實所憑之證據，雖不以直接證據為限
    ，間接證據亦包括在內，然而無論直接或間接證據，其為訴
    訟上之證明，須於通常一般之人均不致有所懷疑，而得確信
    其為真實之程度者，始得據為有罪之認定，倘積極證據不足
    為不利被告事實之認定時，即應為有利於被告之認定，更不
    必有何有利之證據；最高法院三十年上字第八一六號、五十
    二年臺上字第一三○○號及七十六年臺上字第四九八六號判
    例可供參考。再刑法第三百零四條第一項之強制罪，除客觀
    上需有對他人使用有形之暴力或以言語、舉動，顯示加害他
    人之意思，並將加害之意思通知他人，使他人心生畏懼之脅
    迫事實；刑法第三百零九條第二項之強暴公然侮辱罪，除客
    觀上需以在不特定人或特定多數人得以共見共聞之狀況下，
    使用無形之暴力，對他人為輕蔑行為外，主觀上均需有犯強
    制罪或強暴公然侮辱罪之故意始足當之。且強暴公然侮辱罪
    所謂「公然」之要件，固包括特定多數人在內，惟人數之計
    算，仍應以實際情形加以認定，倘處於一封閉狀態之空間，
    人數不會隨時間增減，亦無須經相當時間之分辨即得計算確
    認其人數，應認與刑法上公然侮辱罪規範之不特定人或多數
    人得以共見或共聞之狀況有違。
三、公訴人認被告涉犯強制及強暴公然侮辱等罪嫌，無非以下列
    事證為主要論據：
(一)被告丁○○之供述。
(二)告訴人戊○○之指訴。
(三)證人乙○○、林章郁、己○○之證述。
四、訊據被告丁○○固坦認有於上開時地與告訴人戊○○發生爭
    執後相互拉扯，且將告訴人所著長褲拉下，致告訴人露出內
    褲等事實，惟堅決否認有何強制及強暴公然侮辱等犯行，辯
    稱：「當天我父親準備要講財產分配的事，我叫我父親坐著
    不要站著講，告訴人聽到很不高興就叫我閉嘴，又說我『北
    港香爐人人插』、我小兒子不是我先生的，我很生氣用手敲
    告訴人的手阻止她，她說我捏她，二人就發生衝突，我被告
    訴人推倒要爬起來時，不小心拉到告訴人褲子的褲腳，她的
    褲子就被我拉下滑到大腿中側，我不是故意的。」云云。
五、經查：
(一)告訴人係被告之弟媳，被告於九十三年十一月十四日上午十
    時許，與其兄長乙○○、兄嫂己○○、弟弟林章郁及告訴人
    齊集在其父丙○○位於新竹縣新埔鎮○○路一五二巷十九號
    之住處客廳內，準備討論丙○○分配土地產生之增值稅問題
    時，被告因故與告訴人發生口角爭執，並將告訴人所著長褲
    拉下，致告訴人之當眾露出內褲等情，業經被告於偵查中及
    本院審理時坦白承認，核與證人丙○○、證人即告訴人於偵
    查中及本院審理時、證人乙○○、己○○、林章郁於偵查中
    證述之情節大致相符，並有現場相片一張在卷可證（見九十
    四年度偵字第八○四號卷第十六頁），堪認被告於案發時地
    與告訴人口角爭執後，確將告訴人所著外褲拉下，致告訴人
    之當眾露出內褲之事實。
(二)本件案發現場位在丙○○上址住處客廳，外人本不得任意出
    入。而上址住宅位在巷子內，有高約一百六十公分之圍牆與
    巷道區隔，圍牆未裝置門扇但有一缺口，該圍牆缺口與客廳
    大門相對，圍牆與客廳之間則有一小庭院，案發當時客廳之
    木頭門開啟，木頭門內之紗門關閉，站在圍牆缺口外看不到
    客廳內之情況等情，分別為證人丙○○、戊○○於本院審理
    時供明在卷，並有上址住宅相片八張在卷可佐（見本院簡上
    卷第四九頁、第五一頁、第五三頁、第五七頁、第六四頁至
    第六七頁），故依上址住宅門戶設置狀況，堪認案發時上址
    客廳係一封閉狀態之空間，住宅內之人數始終固定，人數不
    會隨時間而增減，是時雖有被告、告訴人、丙○○、甲○○○、乙○○、林章郁及己○○等特定人在場，惟依首揭說明
    ，仍與刑法第三百零九條第二項規定之「公然」要件有違，
    公訴人認被告所為符合強暴公然侮辱罪之「公然」要件，已
    有誤會。
(三)被告係聽聞告訴人聲稱其兒子是跟別人生的，甚為生氣，乃
    與告訴人發生拉扯，惟於拉扯時遭告訴人推倒在地，準備從
    地上爬起時，不小心拉到告訴人的外褲等情，業經被告於偵
    查中及本院審理時一致陳稱：「當天我父親站著準備要講財
    產的事，我叫我爸爸坐著說，告訴人就叫我閉嘴，說我『北
    港香爐人人插』、我兒子是跟別人生的，我很生氣，敲她的
    手去阻止她，二人就發生衝突，她就把我推倒，我想爬起來
    ，不小心拉到她的褲腳，她的褲子就被我拉下滑到大腿中側
    。」等語明確（見九十三年度他字第一八三四號卷第十四頁
    、本院簡上卷第三二頁、第五四頁、第一四五頁至一四六頁
    ）。被告供述上開案發歷程，核與證人丙○○於本院審理時
    結證供稱：「當天是所有的小孩都回來討論如何處理增值稅
    的問題，希望趕快將我名下的土地辦理過戶，因告訴人說被
    告的兒子不是被告生的，所以財產不可分給被告，被告因此
    質問告訴人，二人就推來推去，被告才會跌倒，被告跌倒時
    身體躺在地上，但被告與告訴人二人的腳還踢來踢去，被告
    要起來時，上身使力就拉到告訴人的褲子，告訴人的長褲褲
    頭被拉到大腿處，告訴人就趕快把褲子拉起來，整個過程不
    到半分鐘。」等語大致相符（見本院卷第四八頁至第五一頁
    ），雖被告與丙○○為父女，被告且分得丙○○所有約四十
    餘坪之土地，丙○○現並由被告照顧中，分別為被告及證人
    丙○○於本院審理時供陳明確（見本院卷第五三頁、第一四
    九頁），其等關係甚為密切，惟證人丙○○既明確供述被告
    與告訴人發生拉扯之原因，同時指出二人拉扯時，被告曾起
    腳踹踢告訴人及拉下告訴人所著長褲，使告訴人之當眾露出
    內褲等不利於被告之事實，證人丙○○如有意維護被告，斷
    無明確供述上情之理，自難僅因證人丙○○與被告間之密切
    關係，逕認證人丙○○所述有所偏頗而不可相信。再丙○○
    將土地分給被告之計劃，不獲乙○○、林章郁等人同意，被
    告與乙○○、林章郁因此有所爭執，業經證人丙○○於本院
    審理時結證供稱：「我要分給被告財產的想法，二個兒子及
    媳婦都反對，當時縣政府拆遷補助後，我名下有二塊住宅區
    ，一塊商業區，我想在九十多坪的住宅區蓋二間房子，一間
    給大兒子住，一間給小兒子住，樓上蓋個公堂可以拜祖先，
    但是己○○不肯，所以沒有辦法蓋，只好把九十坪的土地分
    給二個兒子，當時想把原來給林章郁的四十多坪土地給被告
    ，但林章郁他們不肯，所以才會有糾紛，因我弟弟有一個女
    兒，本來我弟弟要分給他女兒一塊地，但他女兒說不要，給
    她現金就好，我覺得我兒子可能是看到這個例子，覺得只要
    給被告二百萬元就好，不須要給她什麼地。」等語明確（見
    本院簡上卷第五二頁），並有證人丙○○之另一媳婦己○○
    所寫之訴願白皮書一紙在卷可證（見同上他字卷第二二頁、
    本院簡上卷第五二頁）。本件案發後，丙○○並曾表示不願
    分給告訴人全家任何土地一節，則經告訴人具狀載明（見本
    院簡上卷第三九頁），然丙○○最後仍依原定計劃，將其名
    下之新竹縣竹北市○○段竹北市○○段一八六地號、五○七
    地號等土地贈與林章郁，有新竹縣竹北地政事務所九十五年
    五月二十六日北地所登明字第○九五○○○三○四六號函暨
    所附贈與所有權移轉登記資料一份在卷可佐（見本院簡上卷
    第九六頁），是縱證人丙○○於分配財產過程中曾對告訴人
    表示不滿，亦未在分配財產時改變原來計劃，採取不利於林
    章郁與告訴人夫妻之措施。參酌本院訊問證人丙○○時，未
    見丙○○對林章郁或告訴人有何情緒性之攻擊字語，反而是
    告訴人曾經具狀述說對於丙○○之不滿（見本院卷第三九頁
    ），足見證人丙○○並未明顯偏坦被告或告訴人，所述案發
    經過亦屬明確有據，自是陳述見聞事項，故被告供述上開案
    發經過，確為事實，堪以採信。
(四)依被告所述之案發歷程，足認被告與告訴人間之爭執事出突
    然，非被告事先可得預見，被告洵無預謀強脫告訴人長褲之
    可能。又被告與告訴人一開始係相互拉扯，被告倒地後，告
    訴人之長褲才遭被告拉下，如被告預謀以強脫外褲之方式侮
    辱告訴人，理應於爭執初始即行動手，當無與告訴人另為拉
    扯之行為。再被告與告訴人爭執期間，被告除質問告訴人為
    何說其兒子是跟別人生的，未再敘說其他話語，被告拉下告
    訴人之長褲，由地上爬起後即離開現場，也沒有跟在場之人
    說話等情，為證人丙○○於本院審理時供明在卷（見本院簡
    上卷第五○頁），顯見被告於案發前後，未對告訴人為侮辱
    、嘲弄之言詞，於拉下告訴人之長褲，猶未見被告阻止告訴
    人將外褲拉上及顯露羞辱他人得手後得意之情，被告如確有
    強脫長褲之犯意，豈有如此之理？另案發客廳面積約五坪左
    右，沿客廳門口往廚房方向依序放置藤製傢俱、餐桌椅及祭
    祀神明桌各一套，被告與告訴人拉扯地點在藤製傢俱與餐桌
    椅間往廚房之通道附近，案發當時被告、告訴人、乙○○、
    林章郁、己○○及丙○○等人均集中在被告與告訴人爭執地
    點附近等情，分別經被告、證人丙○○、戊○○供明在卷，
    並有上開現場相片一張可佐，可見案發之客廳面積不大，被
    告與告訴人近身拉扯跌倒在地，可得支撐起身之範圍有限，
    其為了從地上爬起就近拉到告訴人之腿部以之支撐，因而誤
    將告訴人之長褲拉下，亦非難以想像。況，當天告訴人的上
    衣是蓋住褲頭，褲頭則為鬆緊帶，從外觀上是看不出來一情
    ，已據告訴人陳明在卷，故被告辯稱是不小心拉到告訴人之
    長褲，又因長褲褲頭是鬆緊帶，因而被拉下等語，尚非無據
    ，堪以採信，被告於案發當時應無強脫褲子羞辱告訴人之犯
    意存在。
(五)至證人乙○○、己○○所述，僅能證明被告確於上開時地拉
    下告訴人長褲之事實，無從證明被告主觀之犯意存在。而告
    訴人及證人林章郁雖均證稱被告係故意強脫告訴人長褲云云
  　，惟依證人林章郁於偵查中證述：「丁○○與戊○○有互相
    拉扯，丁○○在講我家的事，戊○○叫她安靜，丁○○就開
    始挑釁，丁○○手有碰到戊○○的臉，她們是互相拉扯扭在
    一起，戊○○接著被推坐在地上，褲子也被拉下來，我覺得
    丁○○是預謀傷害及脫褲子。」等語（見同上他字卷第三二
    頁、第三三頁），固足證明被告將告訴人之長褲拉下之事實
    ，惟案發當時告訴人並未跌坐在地，業經告訴人於本院審理
    時供明在卷（見本院簡上卷第五五頁），證人林章郁其餘證
    述之詞是否可信，即值懷疑。又證人林章郁係告訴人之夫，
    被告與證人林章郁間復因財產分配有所爭執，難以期待證人
    林章郁能依案發當時之客觀事實，中立分析被告之主觀犯意
    ，自難僅依證人林章郁推測之詞，逕認被告確有犯罪之故意
    。另告訴人就案發之經過於偵查中及本院審理時固證稱：「
    是被告過來掐我的手臂，我退後一手撐著餐桌，他過來微蹲
    雙手直接把我的褲子往下拉到膝蓋上方二公分位置，並扯著
    我的褲頭，時間有二、三分鐘之久，我左手撐著桌邊，右手
    要去拉褲頭拉不起來，被告又來捏我的大腿，我公公也過來
    抓住我的右手，不讓我把褲子往上拉，在此情形下，我不可
    能與被告扭打，被告且用雙手掐我的大腿並扭轉，後來我大
    伯過來要把被告架開，但她力氣很大拉不走，被告就滑下去
    但沒有跌倒，她還一直踹我的雙腳。」等語（見同上他字卷
    第十五頁、簡上卷第五五頁、第五六頁），然案發當時被告
    與告訴人確有拉扯，被告且因此跌倒在地等事實，已如上述
    ，而證人乙○○、林章郁及己○○未曾證述見聞被告夥同丙○○聯手掐捏及阻止告訴人將長褲拉上之事實，告訴人此部
    分之供述，顯與事實有違。又被告與告訴人之爭執歷程不到
    半分鐘，業經證人丙○○證述明確，案發當時除被告、丙○○外，尚有乙○○、林章郁及己○○等人在場，被告與丙○○果真聯手侵害告訴人達二、三分鐘之久，卻未見林章郁及
    其他在場人阻止，亦不合情理。況，依告訴人自承其身高一
    百七十二公分、體重八十三公斤之身形，被告未遭遇告訴人
    之強力抵抗，而能輕易侵害告訴人得逞，猶難以想像，是告
    訴人所述存有不符事實及不合情理之重大瑕疵，亦難以告訴
    人之指訴，逕為被告主觀犯意之認定。
(六)按刑事訴訟法第一百六十一條已於九十一年二月八日修正公
    布，修正後同條第一項規定：檢察官就被告犯罪事實，應負
    舉證責任，並指出證明之方法。因此，檢察官對於起訴之犯
    罪事實，應負提出證據及說服之實質舉證責任，倘其所提出
    之證據，不足為被告有罪之積極證明，或其闡明之證明方法
    ，無從說服法官以形成被告有罪之心證，基於無罪推定之原
    則，自應為被告無罪判決之諭知。本件檢察官提出之證據，
    經本院調查證據並全部審酌後，雖可證明被告確有拉下告訴
    人長褲之事實，惟案發現場既不符合刑法第三百零九條第二
    項規定之「公然」要件，亦無證據證明被告有主觀犯意存在
    ，依上開說明，即無由成立強制罪及強暴公然侮辱罪，此外
    ，復查無其他積極證據足資認定被告有公訴人所指之強制罪
    及強暴公然侮辱罪之犯行，自應對被告為無罪判決之諭知。
據上論斷，應依刑事訴訟法第四百五十二條、第四百五十五條之
一第一項、第三項、第三百六十九條第一項前段、第三百六十四
條、第三百零一條第一項，判決如主文。
本案經檢察官林佳穎到庭執行職務。
中　　華　　民　　國　九十六　年　　四　　月　十六　　日
                  刑事第六庭　審判長法　官  遲中慧
                                    法　官  魏瑞紅
                                    法　官  林昌義
以上正本證明與原本無異。
如不服本判決應於收受本判決後十日內向本院提出上訴書狀，其
未敘述上訴理由者，並得於提起上訴後十日內向本院補提理由書
狀( 均須按他造當事人之人數附繕本 )「切勿逕送上級法院」。
中　　華　　民　　國　　96　　年　　4 　　月　　16　　日
                                    書記官  劉怡芳
